臺灣高雄地方法院刑事判決　　　　　　　95年度訴字第4080號
公　訴　人　臺灣高雄地方法院檢察署檢察官
被　　　告　丙○○
選任辯護人　沈榮生律師
上列被告因違反槍砲彈藥刀械管制條例等案件，經檢察官提起公
訴（95年度偵字第23694 號），本院判決如下：
    主  文
丙○○未經許可，持有可發射子彈具有殺傷力之改造手槍，處有
期徒刑貳年陸月，併科罰金新臺幣壹拾萬元，罰金如易服勞役，
以新台幣貳仟元折算壹日。扣案之可發射子彈具有殺傷力之改造
手槍壹支（含彈匣壹個、槍枝管制編號0000000000）
、土造子彈顆均沒收之。
    事  實
一、丙○○係計程車司機，於民國95年7 月中、下旬某日，在高
    雄市○○路搭載不詳年籍乘客至高雄縣鳳山市○○路與濱山
    街口處，嗣該乘客下車時，將其隨身攜帶以報紙包紮之具有
    殺傷力之改造手槍1 支（含彈匣1 個）及土造子彈4 顆（另
    有一顆不具殺傷力之土造子彈）遺失在丙○○所駕駛車牌號
    碼ZF—182 號之營業小客車上，丙○○竟基於為自己不法所
    有之意圖，將上開遺失物侵占入己並未經許可而持有。嗣於
    95年9 月4 日21時許，在高雄市新興區○○○路396 號前，
    丙○○見警駕巡邏車經過該處，神情慌張，迅速將其隨身所
    攜帶裝置上開槍枝、子彈之咖啡色皮包1 只，丟入上開營業
    小客車右後座處，經警見狀下車盤查，丙○○在員警發覺其
    持有改造槍、彈及侵占遺失物之行為前，主動向高雄市政府
    警察局保安警察大隊特勤中隊警員乙○○陳述犯罪經過，及
    交付上開槍枝、子彈予警方，始悉上情。經警扣得丙○○所
    持有具有殺傷力之仿WALTHER 廠PPK/S 型半自動改造手槍1
    支（含彈匣1 個）及直徑約7.9mm 金屬彈頭之土造子彈4 顆
    （其中1 顆採樣試射完畢；另扣得1 顆不具殺傷力之土造子
    彈）。
二、案經高雄市政府警察局保安警察大隊報請台灣高雄地方法院
    檢察署檢察官偵查起訴。
    理  由
壹、證據能力方面：
一、本件移送機關移送卷宗所附之「職務報告書」，經查係移送
    機關之員警甲○○所製作，係屬被告以外之人於審判外所作
    成之書面陳述，應屬傳聞證據，既員警係以追訴犯罪為其職
    務，所作成關於所追訴案件之書面陳述，不適用刑事訴訟法
    第159 條之4 第1 款傳聞法則例外之規定，是以該「職務報
    告書」不具證據能力，合先敘明。
二、其餘檢察官於起訴書援引之書面證據，雖為傳聞證據，惟經
    審判長提示並告以要旨後，被告丙○○及選任辯護人均知該
    證據為審判外之書面陳述，原無證據能力，惟未於言詞辯論
    終結前表示異議，本院審酌上開證據作成之過程並無不適當
    之情形，又對於被告涉案之事實具有相當之關聯性，依刑事
    訴訟法第159 條之5 第2 項之規定具有證據能力。
貳、實體方面：
一、訊據被告丙○○固坦承扣案之槍、彈係其搭載之乘客遺忘於
    車內，嗣經其放置於營業小客車內之事實，惟否認有將槍、
    彈據為己有及持有之故意，辯稱：伊係暫時保管，因為怕客
    人來索討，所以帶在車上云云；辯護人之辯護內容亦同此意
    旨。經查：
  (一)扣案之槍枝、子彈經送內政部警政署刑事警察局以性能檢驗
    法、試射法鑑驗結果，認送鑑手槍1 枝（含彈匣，槍枝管
    制編號：0000000000），認係由仿WALTHER 廠PPK/S 型半自
    動手槍製造之槍枝，換裝土造金屬槍管而成之改造手槍，機
    械性能良好，可擊發適用子彈，認具殺傷力；扣案子彈5
    顆，均係具直徑約7.9mm 金屬彈頭之土造子彈，採樣2 顆試
    射，其中1 顆可擊發，認具殺傷力，另1 顆雖可擊發，惟其
    發射動能甚微，認不具殺傷力；有該局95年10月25日刑鑑字
    第0950141406號槍彈鑑定書在卷可稽（詳偵卷第46-48 頁）
    ，是扣案改造手槍1 枝及子彈4 顆，對人體確具有殺傷力，
    應無疑義。
  (二)被告自承：扣案之手槍1 枝、子彈5 顆係95年7 月24日（或
    稱7 月19、20日）左右，有一名酒醉男子搭乘伊所駕之計程
    車，至高雄縣鳳山市○○路與濱山街口下車，下車後有一包
    以報紙及橡皮筋包紮之物遺忘於車上，次日伊才發現，打開
    之後發現有手槍1 枝、彈匣1 個及子彈5 顆等語（詳偵卷第
    10-13 、37-38 頁），堪認扣案之槍、彈確係乘客所遺留無
    誤。惟被告對於發覺槍、彈後何以放置於車上乙節，所陳原
    因前後不一，先於警詢陳稱：本想丟棄，但思及以後可能有
    用，可以防身，故未交警方處理等語（詳偵卷第12頁），嗣
    於偵訊時稱：伊為無線電台計程車，當時怕乘客來找，才帶
    在車上，如果交予警方，乘客找不到，怕有麻煩等語（詳偵
    卷第51頁）；是被告將槍、彈放置於車上，究有無據為己有
    之意思即有可疑之處。經參酌被告於本院審理時所陳：發覺
    扣案之槍、彈後，伊即取出放置於自己所有之皮包內，皮包
    內尚有營業所得之現金，平時皮包放置於車子前座手排檔中
    間之空隙下面，查獲當日伊要到便利商店購買香煙，才將皮
    包攜下車等語（詳本院卷第46－49頁）；可知被告於發覺乘
    客遺忘之物為槍彈等違禁物時，未能原封不動取交警方，以
    釐清責任之歸屬，其行為已有可議之處，嗣後竟將該槍彈移
    置於己有之皮包內，與其私人物品共放一處，並隨身攜帶（
    包括購買香煙時亦不離手），顯然其確有用以防身之意。是
    以綜合上揭客觀情狀觀之，被告有據為己有及持有扣案槍、
    彈之故意，顯屬明確。
  (三)關於被告是否有自首之適用乙節：
  (1)按「對於未發覺之罪自首而受裁判者，得減輕其刑」，刑法
    第62條定有明文；又自首以在犯罪未發覺前，自行申告其犯
    罪事實於該管公務員，而受法律上之裁判為要件；所謂未發
    覺之罪，固非以有偵查犯罪權之機關或人員確知其人犯罪無
    誤為必要，而於對其發生嫌疑時，即得謂為已發覺；但此項
    對犯人之嫌疑，仍須有確切之根據得為合理之可疑者，始足
    當之，若單純主觀上之懷疑，要不得謂已發生嫌疑；最高法
    院24年上字第1162號、72年台上字第641 號判例可資參照。
  (2)證人即查獲本案之高雄市政府警察局保安警察大隊特勤中隊
    警員乙○○證稱：本件係查獲當日駕巡邏車行經七賢一路
    396 號時，發現被告在紅磚道上，被告見伊正在看，即迅速
    打開計程車車門，將手上咖啡色皮包丟入車子右後座，伊與
    同事察覺有異，隨即下車要求被告出示身分證件，被告聞言
    進入車內取出皮包，經伊順勢以手托住，並請被告打開皮包
    ，被告在未打開皮包前，即表明皮包內為槍枝，且即打開皮
    包拉鍊交伊查看，經伊確定為槍枝後，請被告取出照相，嗣
    將被告帶回警局製作筆錄，槍彈來源均係被告自行供出；被
    告取出皮包當時，伊以手托住皮包，雖可感受皮包內相當沈
    重，大概可知內裝有違法物品，但無法辨別是玩具槍、真槍
    或制式槍枝等語（詳本院卷第42-44 頁），是警方雖因被告
    神情舉止有異，懷疑其涉有不法，但其懷疑並無確切之根據
    ，即使證人於托住皮包時感覺內裝之物可能係槍枝，亦屬其
    單純主觀上之懷疑，在未眼見確為槍枝之前，尚難謂已對被
    告產生持有具殺傷力之改造槍、彈之嫌疑。此外，查獲之員
    警所製作之扣押筆錄，其上關於「執行之依據」係載明「所
    有人或保管人任意提出或交付之物予以扣押」，亦可佐證被
    告係自行提出扣案之槍、彈，有高雄市政府警察局保安警察
    大隊扣押筆錄、扣押物品目錄表及扣押物品收據在卷可稽（
    詳偵卷第27-31 頁）。
  (3)被告自承：當天伊見警察，因一時緊張，乃將皮包丟進車內
    並關上車門，證人乙○○見狀駕車過來盤查，先要求查看伊
    之證件，並詢問皮包內為何物，伊即答稱為槍枝，並將皮包
    交予證人查看，證人取得皮包發現是槍枝後，即將皮包交還
    ，並要求伊取出槍、彈等語（詳本院卷第44-47 頁），是以
    被告固係於證人詢問皮包內裝有何物之後，始告知扣案槍、
    彈存在之事實，惟當其時，證人僅屬推測被告可能涉及不法
    ，尚無合理懷疑被告涉嫌持有具殺傷力之槍、彈，即與已發
    覺犯罪之情形有別。
  (4)由上所述，可見警方雖於被告取出槍、彈前，已懷疑被告可
    能涉及不法，惟尚無確切之根據得為合理懷疑被告為何種犯
    罪行為之行為人，而被告於員警見到扣案槍、彈前，主動告
    知證人乙○○其持有槍、彈，提出其所持有之改造手槍、子
    彈交予警方扣案，並供出槍彈之來源，堪認被告係在有偵查
    犯罪職權之機關人員發覺其涉犯本件犯罪前，主動向警員表
    示持有槍彈及侵占遺失物而有接受裁判之意思，是被告就其
    所犯持有槍、彈及侵占遺失物之行為，均符合自首之要件。
三、論罪科刑部分─
  (一)核被告丙○○所為，係犯槍砲彈藥刀械管制條例第8 條第4
    項之未經許可持有其他可發射子彈具有殺傷力之改造手槍罪
    、同條例第12條第4 項之未經許可持有子彈罪及刑法第337
    條侵占遺失物罪。被告所犯上開三罪，均係於有偵查犯罪職
    權之機關人員知悉犯行前，主動向員警表示其所犯而自首犯
    行，並交付其持有之全部槍彈，爰依槍砲彈藥刀械管制條例
    第18條第1 項前段（指持有槍彈部分）、刑法第62條前段（
    指侵占遺失物部分）減輕其刑。又被告所犯上開三罪間，係
    一行為觸犯數罪名之想像競合關係，應從一重依未經許可持
    有可發射子彈具有殺傷力之改造手槍罪處斷。
  (二)爰審酌被告因一時失慮，將乘客遺忘之物據為己有而罹刑章
    ，且未思及持有具殺傷力之改造手槍及子彈，對社會治安危
    害甚甚，惟其前無不良犯案紀錄（前受緩刑宣告期滿，未經
    撤銷），有臺灣高等法院被告前案紀錄表附卷可按，復衡酌
    其犯後坦認部分犯行，態度尚佳等一切情狀，量處如主文所
    示之刑，並就罰金部分諭知罰金易服勞役之折算標準，以示
    儆懲。
  (三)扣案之上開具殺傷力之改造手槍1 支（含彈匣1 個；槍枝管
    制編號：0000000000）、土造子彈3 顆（具直徑約7.9mm 金
    屬彈頭）均具殺傷力，有上述刑事警察局槍彈鑑定書可憑，
    是以上之物為違禁物，應依刑法第38條第1 項第1 款宣告沒
    收之。又扣案具殺傷力而經鑑定試射之土造子彈1 顆，因試
    射而不具殺傷力，與不具殺傷力之土造子彈1 顆，均不予宣
    告沒收。
據上論斷，應依刑事訴訟法第299 條第1 項前段，槍砲彈藥刀械
管制條例第8 條第4 項、第18條第1 項前段、第12條第4 項，刑
法第11條前段、第55條、第62條前段、第42條第3 項、第38條第
1項 第1 款，刑法施行法第1 條之1 ，現行法規所定貨幣單位折
算新台幣條例第2 條，判決如主文。
中　　華　　民　　國　　96　　年　　6 　　月　　7 　　日
                    刑事第六庭  審判長法　官  曾逸誠
                                      法  官  林柏壽
                                      法  官  李  蓓
以上正本證明與原本無異。
如不服本判決，應於收受送達後10日內向本院提出上訴書狀（應
附繕本）。
中　　華　　民　　國　　96　　年　　6 　　月　　7 　　日
　　　　　　　　　　　　　　　        書記官  何慧娟
附錄本案論罪科刑法條全文：
槍砲彈藥刀械管制條例第8 條
未經許可，製造、販賣或運輸月鋼筆槍、瓦斯槍、麻醉槍、獵槍
、空氣槍或第4 條第1 項第1 款所定其他可發射金屬或子彈具有
殺傷力之各式槍砲者，處無期徒刑或5 年以上有期徒刑，併科新
臺幣1 千萬元以下罰金。
未經許可，轉讓、出租或出借前項所列槍枝者，處5 年以上有期
徒刑，併科新臺幣1 千萬元以下罰金。
意圖供自己或他人犯罪之用，而犯前二項之罪者，處無期徒刑或
7 年以上有期徒刑，併科新臺幣1 千萬元以下罰金。
未經許可，持有、寄藏或意圖販賣而陳列第1 項所列槍枝者，處
3年 以上10年以下有期徒刑，併科新臺幣700 萬元以下罰金。
第 1 項至第 3 項之未遂犯罰之。
槍砲彈藥刀械管制條例第12條
未經許可，製造、販賣或運輸子彈者，處1 年以上7 年以下有期
徒刑，併科新台幣500 萬元以下罰金。
未經許可，轉讓、出租或出借子彈者，處6 月以上5 年以下有期
徒刑，併科新台幣300 萬元以下罰金。
意圖供自己或他人犯罪之用，而犯前二項之罪者，處3 年以上10
年以下有期徒刑，併科新台幣700 萬元以下罰金。
未經許可，持有、寄藏或意圖販賣而陳列子彈者，處5 年以下有
期徒刑，併科新台幣300 萬元以下罰金。
第 1 項至第 3 項之未遂犯罰之。
中華民國刑法第337條
（侵占遺失物罪）
意圖為自己或第三人不法之所有，而侵占遺失物、漂流物或其他
離本人所持有之物者，處5 百元以下罰金。
